【裁判字號】    98,交聲,365
【裁判日期】    980227
【裁判案由】    聲明異議
【裁判全文】
臺灣臺中地方法院交通事件裁定        98年度交聲字第365號
原處分機關  交通部公路總局臺中區監理所（豐原監理站）
異議人即
受處分人    甲○○
上列受處分人因違反道路交通管理處罰條例案件，對於交通部公
路總局臺中區監理所豐原監理站於民國97年8月1日所為之處分（
原處分案號：豐監稽違字第裁63－HC0000000號裁決書），聲明
異議，本院裁定如下：
    主  文
異議駁回。
    理  由
一、原處分機關意旨略以：異議人即受處分人（下稱受處分人）
    於甲○○民國95年10月7 日8 時50分許，駕駛7Q-4232 號自
    小客車在臺中市大雅鄉○○○路，因酒醉駕車注意能力減低
    ，竟駛入對向車道肇事，經臺中縣警察局交通隊豐原分隊員
    警依違反道路交通管理處罰條例第35條第1 項第1 款規定，
    以中縣警交字第HC0000000 號舉發違反道路交通管理事件通
    知單舉發，並經交通部公路總局臺中區監理所豐原監理站於
    97年8 月1 日，以豐監稽違字第裁63─HC0000000 號裁決書
    處罰鍰新臺幣（下同）49500 元整，吊扣駕駛執照12個月，
    施以道安講習。原處分機關於97年8 月8 日寄發該裁決書，
    原處分機關爰依違反道路交通管理事件統一裁罰標準及處理
    細則第5 條及行政程序法第74條規定，將裁決書寄存於送達
    地之郵政機關，依法完成寄存送達。受處分人遲未處理而於
    97年9 月16日起罰鍰依法移送強制執行，並逕行註銷駕駛執
    照，本所依裁決書處罰於法並無不合等語。
二、聲明異議意旨係以：受處分人因小孩學籍問題，將戶籍遷至
    臺中市○○街163巷3號，惟其本人並未居住在該處，導致原
    處分機關所寄送之裁決書並未收到。且酒醉駕車部分業經檢
    察官緩起訴並向國庫支付6萬元，而監理所之罰單有違行政
    罰一罪不二罰之原則，爰聲明異議，請求撤銷原處分云云。
三、按受處分人不服道路交通管理處罰條例第8 條主管機關所為
    之處罰，得於接到裁決書之翌日起20日內，向管轄地方法院
    聲明異議；依道路交通管理處罰條例第87條規定向管轄法院
    聲明異議之期間，自裁決送達之翌日起算，並得依法扣除在
    途期間及聲請回復原狀；交通法庭認聲明異議不合法律上之
    程式或其異議權已喪失者，應以裁定駁回之，為道路交通管
    理處罰條例第87條第1 項、道路交通案件處理辦法第12條、
    第18條前段所明定。又按處理違反道路交通管理事件，有關
    文書送達之程序，依行政程序法之規定；送達，於應受送達
    人之住居所、事務所或營業所為之；於應送達處所不獲會晤
    應受送達人時，得將文書付與有辨別事理能力之同居人、受
    僱人或應送達處所之接收郵件人員。應受送達人或其同居人
    、受僱人、接收郵件人員無正當理由拒絕收領文書時，得將
    文書留置於應送達處所，以為送達；又送達不能依前2 條規
    定為之者，得將文書寄存送達地之地方自治或警察機關，並
    作送達通知書2份，1份黏貼於應受送達人住居所、事務所、
    營業所或其就業處所門首，另1 份交由鄰居轉交或置於該送
    達處所信箱或其他適當位置，以為送達。前項情形，由郵政
    機關為送達者，得將文書寄存於送達地之郵政機關。寄存機
    關自收受寄存文書之日起，應保存3 個月，違反道路交通管
    理事件統一裁罰基準及處理細則第5條，行政程序法第72 條
    第1項前段、第73條第1項、第3 項、第74條分別定有明文。
    又92年年2月7日修正之民事訴訟法第138條第2項規定「寄存
    送達，自寄存之日起，經10日內發生效力。」，然行政程序
    法第74條就寄存送達已自行規定，該條文中並無10日生效之
    規定，亦未準用民事訴訟法，故民事訴訟法關於寄存送達之
    規定，於行政程序自難適用（最高行政法院95年度裁字第26
    63號裁定意旨參照）。準此，舉發違反道路交通管理事件通
    知單送達時若依行政程序法第73條規定寄存送達者，於合法
    寄存送達時即發生送達效力，合先敘明。
四、經查：受處分人因前揭交通違規行為，經臺中縣警察局交通
    隊豐原分隊員警掣開舉發違反道路交通管理事件通知單（單
    號：HC0000000 號）舉發「酒後駕車肇事，經呼氣酒測值0.
    7 9MG/L 」之違規，原處分機關遂於97年8 月1 日，以豐監
    稽違字第裁63－HC0000000 號裁決書，依道路交通管理處罰
    條例第35條第1 項第1 款之規定，裁處其罰鍰49500 元、吊
    扣駕駛執照12個月並施以道安講習，該裁決書嗣以郵務掛號
    之方式送達至受處分人戶籍地址，因未會晤受處分人本人，
    亦無受領文書之同居人、受僱人或應送達處所之接收郵件人
    員，即於97年8 月8 日寄存於臺中英才郵局，送達人員並製
    作送達通知書兩份，1 份粘貼於應受送達人門首，另1 份置
    於受送達處所信箱或適當位置以為送達等情，送達予受處分
    人等情，有上開違反道路交通管理事件裁決書及送達證書各
    1 份附卷可稽，揆諸上開規定，本件違反道路交通管理事件
    裁決書於97年8 月8 日已合法送達予受處分人，受處分人遲
    至98年1 月20日始具狀聲明異議，有異議人提出之交通事件
    聲明異議狀上所蓋收文戳章在卷可稽（本院卷第3 頁），故
    異議人之異議顯已逾20日之異議期間。從而，依照前開法條
    規定及說明，本件異議人逾期始聲明異議，其異議權業已喪
    失，且屬不得補正，依法自應予以駁回。
據上論斷，應依道路交通管理處罰條例第87條第2項，道路交通
案件處理辦法第18條前段，裁定如主文
中    華    民    國    98    年    2    月    27    日
                     交通法庭  法  官  柯雅惠
以上正本證明與原本無異。
如不服本裁定，應於送達後5日內，向本院提出抗告狀。
                               書記官  陳靖騰
中    華    民    國    98    年    2    月    27    日


司法院資訊處製作；財團法人民間司法改革基金會備份。
